【裁判字號】    98,訴,457
【裁判日期】    981224
【裁判案由】    違反毒品危害防制條例
【裁判全文】
臺灣花蓮地方法院刑事判決               98年度訴字第457號
公  訴  人  臺灣花蓮地方法院檢察署檢察官
被      告  甲○○
指定辯護人  林武順律師
上列被告因違反毒品危害防制條例案件，經檢察官提起公訴（98
年度偵字第4327號），本院判決如下：
    主  文
甲○○販賣第一級毒品，參罪，均累犯，各處有期徒刑拾伍年肆
月，未扣案之販賣毒品所得各新臺幣壹仟元均沒收，如全部或一
部不能沒收時，均以其財產抵償之。應執行有期徒刑拾陸年，未
扣案之販賣毒品所得新臺幣參仟元沒收，如全部或一部不能沒收
時，以其財產抵償之。
    事  實
一、甲○○前曾於民國93年間因違反毒品危害防制條例、違反槍
    砲彈藥刀械管制條例等案件，經本院分別判處有期徒刑1年2
    月、1年、3月，並裁定應執行有期徒刑2年3月確定；復因違
    反毒品危害防制條例等案件經本院分別判處有期徒刑1年4月
    、1年2月，經裁定減刑為有期徒刑9月、8月，並定其應執行
    有期徒刑1年4月確定，與上開有期徒刑2年3月部分合併執行
    ，於97年2月7日縮刑期滿執行完畢。竟不知悔改，復基於販
    賣第一級毒品海洛因營利之犯意，以其弟林俊宏所有門號00
    00-000000 號之行動電話作聯絡工具，為下列販賣海洛因之
    犯行：（一）於98年2月6日上午11時9 分許，與張美玲所使
    用門號0000000000號行動電話通聯後，在其位在花蓮縣吉安
    鄉○○路○段212號之住處前，以新臺幣（下同）1,000 元價
    格，販賣1包海洛因予張美玲。（二）於98年2月14日晚上 8
    時51分許，與何美芳所使用門號0000000000號行動電話通聯
    後，在花蓮縣光復鄉光復火車站前，以1,000元價格，販賣1
    包海洛因予何美芳。（三）於98年2月20日下午5時50分許，
    與曾勝蘋所使用門號0000000000號行動電話通聯後，在花蓮
    縣花蓮市美崙市場附近，以1,000元價格，販賣1包海洛因予
    曾勝蘋。嗣為警實施通訊監察，而循線查知上情。
二、案經花蓮縣警察局花蓮分局報告臺灣花蓮地方法院檢察署檢
    察官偵查起訴。
    理  由
一、按偵查中由檢察官依司法警察機關聲請或依職權以書面記載
    第11條之事項，並敘明理由、檢附相關文件，聲請該管法院
    核發通訊監察書後，即得實施通訊監察，通訊保障及監察法
    第5條第2項定有明文。經查，本案員警對卷附行動電話實施
    監聽錄音，已依法由檢察官向本院聲請核發通訊監察書，有
    通訊監察書（含通訊監察書電話附表）1 份在卷可稽。又依
    據該通訊監察書暨電話附表記載，案由涉嫌觸犯之法條為毒
    品危害防制條例第4條第1項，實施監察通訊，監察方法為監
    聽、錄音及其他，因此，前開通訊監察書均已載明涉嫌觸犯
    案由、監察對象、監察之通訊種類及號碼等足資識別之特徵
    、監察處所、理由、方法、聲請機關或依職權核發、執行機
    關、適用法條、監聽結果報告等事項，已符合前開法定要件
    ，是以本案員警對被告所使用之行動電話實施監聽錄音，並
    未逾越授權實施監察之範圍。再者，被告於監聽過程透露犯
    罪行為之陳述，並非因員警監聽所致，其陳述係出於被告之
    自由意思，自可採信，因之監聽錄音所取得之證據，有證據
    能力。又監聽錄得之錄音，係憑機械力照錄，未經人為操作
    ，復未伴有個人主觀意見在內，應有證據能力；偵查犯罪機
    關依法定程式監聽之錄音，如已踐行調查證據程式，固非不
    可採為認定犯罪事實之基礎，此觀刑事訴訟法第165條之1第
    2 項之規定自明，又監聽錄音製作之譯文，如僅為偵查犯罪
    機關單方面製作，而被告或訴訟關係人對其真實性復有爭執
    ，法院自應依上開規定勘驗該監聽之錄音踐行調查證據之程
    序，以確認該監聽錄音譯文之真實性，定其取捨，不得逕以
    該監聽錄音之譯文，採為認定被告有罪之基礎，最高法院93
    年臺上字第2263號判決意旨可資參照。故將監聽之內容製作
    成譯文，乃將上開具有證據能力監聽錄得之錄音具體為文字
    紀錄，此部分雖屬傳聞，然本件被告甲○○及辯護人對於監
    聽譯文之內容均不爭執，且本件通訊監聽譯文係由承辦員警
    基於查緝本案之偵查過程中所製作，無證據顯示存有詐偽或
    虛飾之情事，應無顯不可信之情形，則該監聽譯文依據刑事
    訴訟法第159條之5規定，即有證據能力。
二、按被告以外之人於審判外之言詞或書面陳述，除法律有規定
    者外，不得作為證據。又被告以外之人於偵查中向檢察官所
    為之陳述，除顯有不可信之情況者外，得為證據；被告以外
    之人於審判外之陳述，經當事人於審判程序同意作為證據，
    法院審酌該言詞陳述或書面陳述作成時之情況，認為適當者
    ，亦得為證據。當事人、代理人或辯護人於法院調查證據時
    ，知有第159條第1項不得為證據之情形，而未於言詞辯論終
    結前聲明異議者，視為有前項之同意，刑事訴訟法第159 條
    第1項、第159條之1第2項及第159條之5分別定有明文。查證
    人張美玲、何美芳、曾勝蘋於警詢時之陳述，雖不合刑事訴
    訟法第159條第1項得為證據之要件，惟公訴人、被告及辯護
    人對於上開審判外之言詞陳述，均業於本院準備程序中表示
    無意見，且迄於本案言詞辯論終結前亦未聲明異議，而本院
    審酌其言詞陳述作成之情況，核無違法取證及證明力明顯過
    低之瑕疵，亦認為以之作為證據為適當，又證人張美玲、何
    美芳、曾勝蘋於偵查中之陳述，亦無顯不可信之情形，故依
    上開規定，證人張美玲、何美芳、曾勝蘋於警詢及偵查中之
    陳述，均具有證據能力。
三、上揭犯罪事實，業據被告於本院審理時坦承不諱，核與證人
    張美玲、何美芳、曾勝蘋於警詢及偵查中證述之情節相符，
    且有被告所使用門號0000000000號通訊監察譯文1 份在卷可
    稽，足認被告之自白與事實相符，應堪採信。而被告交付毒
    品予張美玲、何美芳、曾勝蘋並收取價金之行為，屬販賣毒
    品構成要件之行為。又毒品買賣，為政府強力查緝、刑度極
    重之嚴重違法行為，非可公然為之，故其交易價格每因買賣
    雙方關係之深淺、買賣之數量、貨源是否充裕、查緝是否嚴
    緊及其取得成本之高低等因素而有不同，非可一概而論。本
    案被告為販賣毒品，苟非意在營利，所為何來？是以，被告
    具有營利之意圖，應無庸置疑。本案被告自白核與事實相符
    ，自應依法論科。
四、查被告行為後，毒品危害防制條例第4 條業經修正施行，修
    正前該條法定刑為死刑或無期徒刑，處無期徒刑者可併科新
    臺幣10,000,000元以下之罰金；修正後該條罰金部分調高為
    20,000,000元，其餘則相同，經比較修正前後之規定，修正
    後之規定並未較有利於被告，依刑法第2條第1項前段，應適
    用修正前之規定。核被告所為，係犯修正前毒品危害防制條
    例第4條第1項之販賣第一級毒品罪。被告於販賣前持有海洛
    因之低度行為，應為販賣之高度行為所吸收，不另論罪。又
    被告所犯上開販賣第一級毒品共3 罪，犯意各別，行為互殊
    ，應分論併罰。查被告前93年間因違反毒品危害防制條例、
    違反槍砲彈藥刀械管制條例等案件，經本院分別判處有期徒
    刑1年2月、1年、3月，並裁定應執行有期徒刑2年3月確定；
    復因違反毒品危害防制條例等案件經本院分別判處有期徒刑
    1年4月、1年2月，經裁定減刑為有期徒刑9月、8月，並定其
    應執行有期徒刑1年4月確定，與上開有期徒刑2年3月部分合
    併執行，於97年2月7日縮刑期滿執行完畢，有臺灣高等法院
    被告前案紀錄表1 份在卷可稽，其前受有期徒刑執行完畢，
    於5 年內故意再犯本件有期徒刑以上之各罪，均為累犯，均
    應依刑法第47條第1 項規定（除法定刑為死刑、無期徒刑部
    分依法不得加重外）加重其刑。又被告所犯販賣第一級毒品
    罪之法定刑為最輕本刑無期徒刑之罪，然被告僅販賣3 次，
    每次販賣之金額為1,000 元，金額不高，對社會危害較低，
    本院認對被告處以上開法定最低度之刑，猶嫌過重，在客觀
    上足以引起一般同情，情狀可堪憫恕，爰依刑法第59條之規
    定，就其販賣第一級毒品之3 罪均減輕其刑，並先加後減之
    。爰審酌被告已有多項前科紀錄，素行不佳，販賣毒品對社
    會及國人健康造成危害，犯罪之手段、動機、目的，及犯罪
    後坦承犯行等一切情狀，就其所犯上開3 罪，分別量處如主
    文所示之刑，並定其應執行刑。又被告販賣海洛因所得共3,
    000元，應依毒品危害防制條例第19條第1項之規定沒收之，
    如全部或一部不能沒收時，以其財產抵償之。至門號000000
    0000號之行動電話（含該門號之SIM卡1張），並非被告所有
    ，業據被告供述在卷，自無庸宣告沒收。
據上論斷，應依刑事訴訟法第299條第1項前段，修正前毒品危害
防制條例第4條第1項、毒品危害防制條例第19條第1 項，刑法第
11條前段、第2條第1項前段、第47條第1項、第59條、第51條第5
款，判決如主文。
本案經檢察官吳宇青到庭執行職務
中    華    民    國    98    年    12    月    24    日
                  刑事第三庭  審判長  法  官  李世華
                                      法  官  蕭一弘
                                      法  官  湯國杰
中    華    民    國    98    年    12    月    24    日
                                      書記官
附錄本判決論罪之法律條文：
修正前毒品危害防制條例第4條
製造、運輸、販賣第一級毒品者，處死刑或無期徒刑；處無期徒
刑者，得併科新臺幣一千萬元以下罰金。
製造、運輸、販賣第二級毒品者，處無期徒刑或七年以上有期徒
刑，得併科新臺幣七百萬元以下罰金。
製造、運輸、販賣第三級毒品者，處五年以上有期徒刑，得併科
新臺幣五百萬元以下罰金。
製造、運輸、販賣第四級毒品者，處三年以上十年以下有期徒刑
，得併科新臺幣三百萬元以下罰金。
製造、運輸、販賣專供製造或施用毒品之器具者，處一年以上七
年以下有期徒刑，得併科新臺幣一百萬元以下罰金。
前五項之未遂犯罰之。

司法院資訊處製作；財團法人民間司法改革基金會備份。
